【裁判字號】    95,交聲,138
【裁判日期】    950515
【裁判案由】    違反道路交通管理處罰條例聲明異議
【裁判全文】
臺灣士林地方法院交通事件裁定        95年度交聲字第138 號
原處分機關  臺北市交通事件裁決所
異  議  人
即受處分人  乙○○
上列異議人即受處分人因違反道路交通管理處罰條例案件，對於
臺北市交通事件裁決所民國94年12月27日北市裁一字第裁22-A1A
200510號裁決聲明異議（原舉發案號：臺北市政府警察局舉發違
反道路交通管理事件通知單北市警交大字第A1A200510 號），本
院裁定如下：
    主  文
原處分撤銷。
乙○○不罰。
    理  由
一、按道路交通安全規則第102 條第1 項第2 款規定，車輛行至
    無號誌或號誌故障而無交通警察指揮之交岔路口，支線道車
    應暫停讓幹線道車先行。未劃分幹、支線或同為幹線道或支
    線道者，轉彎車應暫停讓直行車先行；如同為直行車或轉彎
    車者，左方車應暫停讓右方車先行。又汽車駕駛人爭道行駛
    ，支線道車不讓幹線道車先行，或兩線均為幹線道或支線道
    時，左方車不讓右方車先行者，處汽車駕駛人新臺幣（下同
    ）600 元以上1,800 元以下罰鍰，並記違規點數1 點，道路
    交通管理處罰條例第45條第9 款、同條例第63條第1 項第1
    款亦分別規定甚明。
二、原處分意旨略以：異議人即受處分人乙○○於民國92年12月
    18日上午10時50分許，駕駛車牌號碼DAT-409 號輕型機車，
    沿臺北市○○區○○路133 巷由西向東左轉伊通街，其右側
    車身與沿臺北市○○區○○街由南往北方向行駛，由甲○○
    所駕駛之車牌號碼2E-2932 號自小貨車前車頭相撞及而肇事
    ，經警舉發「兩線均為幹線道，左方車不讓右方車先行」違
    規，爰依道路交通管理處罰條例第45條第9 款，處罰鍰600
    元，並依同條例第63第1 項第1 款記違規點數1 點。
三、異議意旨略以：伊於92年12月18日上午10時50分許，沿臺北
    市○○區○○路133 巷由西向東左轉伊通街，於左轉完成至
    伊通街路面上時，突然被甲○○所駕駛車牌號碼2E-2932 號
    自小貨車從右邊方向將伊車尾急速撞飛起來，因伊欲控制機
    車龍頭而造成左手撕裂傷及左手小骨折，伊係已完成左轉動
    作行駛於伊通街路面上，被後方來車撞及，而非無讓道予右
    方車，據此聲明異議等語。
四、經查：
  (一)本件異議人即受處分人乙○○於92年12月18日上午10時50分
    許，駕駛車牌號碼DAT-409 號輕型機車，沿臺北市○○區○
    ○路133 巷由西向東直行後左轉伊通街，其右側車身與沿臺
    北市○○區○○街由南往北行駛，由甲○○所駕駛之車牌號
    碼2E-2932 號自小貨車前車頭相撞及之事實，業據異議人自
    承在卷，並有警製交通事故分析研判表、現場圖、交通事故
    補充資料表、談話紀錄表等附卷可稽，此部份事實洵堪認定
    。
  (二)證人即本件與異議人相撞及肇事之甲○○到庭結證稱：當時
    我沿伊通街穿越該路口，往北直行要到長春路上，伊通街是
    2 線道，異議人剛好穿越中線到我車道前，被我撞到；當時
    我車速有快了點，且那時候巷口剛好停1 台貨車，我當時看
    前方長春路口是綠燈，所以想要趕快通過該路口以趕得上前
    方綠燈，所以沒有注意到異議人從那邊出來；肇事路口沒有
    號誌，只有長春路口有號誌等語明確（參本院95年4 月27日
    訊問筆錄），查證人甲○○與異議人係肇事相撞及之相對人
    ，當無設詞包庇迴護異議人之理，佐以其所證為搶綠燈，超
    速行駛，適恰路口停放1 台貨車阻擋視線，疏未注意異議人
    已左轉於伊通街上，自後方撞及異議人等情，其證言合於常
    情而堪採信。
  (三)再依卷附臺北市○○○○○道路交通事故現場圖所示，異議
    人所駕駛之車牌號碼DAT-409 號輕型機車，係倒置於甲○○
    所駕駛之車牌號碼2E-2932 號自小貨車右前方約7.5 公尺處
    ，其車括地痕約8. 9公尺，自其車倒置處丈量至臺北市○○
    區○○路133 巷路口北往南方向停止線處約8.9 公尺，又員
    警繪製甲○○所駕貨車煞車痕留存位置，其起點始於臺北市
    中山區○○路133 巷南往北方向停止線前，其最終煞車處為
    車頭已過臺北市○○區○○路133 巷路口靠北邊1.5 公尺處
    ，且煞車痕長度長達近8 公尺，可證異議人所騎乘之機車應
    係已左轉至伊通街路面上，為甲○○駕車穿越路口，煞車不
    及所撞及，蓋若異議人未讓道，其車迨無可能倒置於甲○○
    所駕車牌號碼2E-2932 號自小貨車右前方，且括地痕距離長
    達8.9 公尺。
  (四)查肇事路口為無號誌、無劃分「幹」、「支」道路口，此有
    臺北市政府警察局交通警察大隊95年1 月25日北市警交大事
    字第09530300300 號函文1 紙附卷可稽，按道路交通安全規
    則第102 條第1 項第2 款規定，所謂左方車應暫停讓右方車
    先行，係指車輛行至無號誌之交岔路口，未劃分幹、支線道
    者，同為直行車或轉彎車者，方有左方車應暫停讓右方車先
    行之適用。本件肇事經過，乃後方直行之小貨車撞及前方左
    轉之異議人機車，而非同為直行車或轉彎車之事故，是以，
    原處分之認事用法容有違誤。至於異議人雖為轉彎車，惟其
    已穿越系爭交岔路口，駛至甲○○之車道前，自無轉彎車應
    讓直行車先行之理。
五、此外，復查無其他積極證據足資認定異議人有裁決書所載之
    違規事實，原處分機關未加詳查，遽引道路交通管理處罰條
    例第45條第9 款規定，處600 元罰鍰，並記違規點數1 點，
    實有未洽，本件異議為有理由，應撤銷原處分，另諭知異議
    人不罰。
據上論斷，應依道路交通案件處理辦法第20條，裁定如主文。
中    華    民    國    95    年    5     月    15    日
                  交通法庭法  官  黃潔茹
以上正本證明與原本無異。
如不服本裁定應於送達後5 日內向本院提出抗告狀。
                          書記官  柳瑞宗
中    華    民    國    95    年    5     月    16    日


司法院資訊處製作；財團法人民間司法改革基金會備份。
